臺灣高等法院民事裁定　　　　　　　　　100年度抗字第536號
抗　告　人　騰瑞資產管理服務股份有公司
法定代理人　陳永春
　　　　　　送達代收人　張淑.
上列抗告人因與相對人馬啟興間聲明異議事件，對於民國100年2
月9日臺灣臺北地方法院所為裁定（100年度事聲字第15號）提起
抗告，本院裁定如下：
    主  文
抗告駁回。
抗告訴訟費用由抗告人負擔。
    理  由
一、抗告意旨略以：伊於臺灣臺北地方法院（下稱原法院）99年
    度北簡字第12170號損害賠償事件（下通稱系爭事件）之起
    訴狀之聲明，雖僅對相對人請求新臺幣（下同）20萬元，但
    於事實及理由欄中載及「因本公司的損失將會擴大，屆時開
    庭時本公司會擴大訴之聲明之金額」。又伊於系爭事件中，
    曾明確表示要擴張請求之聲明，雖因承審法官勸諭兩造試行
    和解而未立即提出。然伊於言詞辯論終結前，皆得擴張聲明
    ，況伊已明示於下次開庭時，一定追加賠償金額，並對相對
    人為擴張聲明。是本件不符合民事訴訟法第104條第1項第3
    款之要件，原法院未予詳查，駁回伊之聲明異議，應有不當
    云云。
二、按訴訟終結後，供擔保人證明已定二十日以上之期間，催告
    受擔保利益人行使權利而未行使，或法院依供擔保人之聲請
    ，通知受擔保利益人於一定期間內行使權利並向法院為行使
    權利之證明而未證明，法院應依供擔保人之聲請，以裁定命
    返還其提存物或保證書，此觀諸民事訴訟法第104條第1項第
    3款規定即明。且上開規定，於其他依法令供訴訟上之擔保
    者準用之，並為同法第106條所明定。是所謂訴訟終結，包
    括執行程序終結。故於假扣押執行事件，如供擔保之債權人
    已撤回假扣押之執行，其撤回假扣押執行距其收受為執行名
    義之假扣押裁定已逾30日，依強制執行法第132條第3項規定
    已不得再聲請強制執行者，亦可認為訴訟終結。此時，所謂
    受擔保利益人行使權利，乃指行使其因不當假扣押執行所受
    損害之賠償請求權而言。又受擔保利益人雖在民事訴訟法第
    104條第1項第3款所定催告期間內行使權利，但其行使權利
    之金額，不及供擔保之金額者，則超過該金額部分，應解為
    受擔保利益人仍未行使權利（最高法院79年度臺抗字第118
    號判例意旨參照）。另訴訟終結後，受擔保利益人，逾民事
    訴訟法第104條第1項第3款20日以上之期間而未行使其權利
    時，若在供擔保人向法院為返還提存物或保證書之聲請之後
    ，始行使其權利者，仍應認為受擔保利益人未在前開期間內
    行使其權利（最高法院72年臺抗字第181號判例意旨參照）
    。
三、經查：
（一）相對人前依原法院97年度裁全字第7745號裁定（下稱假扣
      押裁定），為擔保其對抗告人之財產聲請假扣押執行，曾
      提存140萬元擔保金（下稱系爭提存金），經臺灣板橋地
      方法院（下稱板橋地院）提存所以97年10月7日97年度存
      字第4077號提存書（下稱系爭提存書）予以提存，並對抗
      告人財產以97年度執全字第3051號假扣押強制執行事件（
      下稱假扣押執行事件）執行在案。惟假扣押裁定業因抗告
      人抗告而廢棄，相對人乃於98年7月7日向板橋地院聲請撤
      回假扣押執行事件後，另向原法院聲請定20日期間通知受
      擔保利益人即抗告人行使權利。嗣抗告人於98年12月21日
      ，就相對人不當假扣押抗告人之財產，造成抗告人之損失
      ，起訴請求損害賠償20萬元，經原法院以系爭事件受理等
      情，有民事聲請返還擔保金狀、假扣押裁定、系爭提存書
      、板橋地院98年9月15日板院輔97執全水字第3051號函、
      民事聲請通知受擔保利益人行使權利狀、民事起訴狀、原
      法院自行收納款項統一收據（均影本）附卷可稽（見原法
      院99年度司聲字第402號卷【下稱原法院司聲卷】第4頁至
      第11頁、第14頁至第17頁），並有系爭事件卷宗影本存卷
      可參。是以，堪認抗告人於相對人催告之一定期間內已行
      使權利，合先敘明。
（二）然而，抗告人於98年12月21日提起系爭事件之起訴狀，主
      張其因相對人假扣押執行聲請，所受之損害金額為20萬元
      ，則相對人所提供之系爭提存金為140萬元，在抗告人請
      求賠償之上開範圍內予以保留，即足擔保抗告人所受之損
      害。嗣相對人於99年6月3日即向原法院聲請返還系爭提存
      金，此有民事聲請返還擔保金狀可參（見原法院司聲卷第
      4頁）。佐以抗告人提供之系爭提存金為現金，性質上可
      分，揆諸上二之規定及說明意旨，應認抗告人就其請求之
      20萬元，固已行使權利，至於超過抗告人上開請求賠償部
      分，應認為抗告人未行使權利。是以，相對人請求系爭提
      存金，在120萬元（計算式：0000000000000＝0000000）
      範圍內，准予返還予相對人，即屬有據。
（三）抗告人雖以：伊曾於系爭事件起訴狀表明會再擴張聲明，
      並明示於下次開庭時，定會擴張聲明，並於系爭事件為擴
      張聲明云云。然查，抗告人於99年6月3日相對人聲請返還
      系爭提存金之前，未於系爭事件為擴張聲明，此觀諸卷附
      之原法院98年度審補字第1558號影卷、系爭事件影卷，至
      為明悉。由是足徵，抗告人未證明其業於相對人聲請返還
      系爭提存金前，就系爭提存金中其餘120萬元部分行使權
      利，要屬明灼。
（四）至抗告人於本院提出之100年2月21日系爭事件民事擴張聲
      明狀，（見本院卷第6頁至第7頁），不僅逾相對人聲請原
      法院命抗告人行使權利之一定期間，亦在相對人向原法院
      為返還系爭提存金之聲請之後。職是，相對人依民事訴訟
      法第104條第1項第3款規定，聲請返還系爭提存金其中120
      萬元部分，為有理由。
（五）從而，原法院裁定認相對人聲請返還系爭提存金其中120
      萬元部分，為有理由，應予准許，而駁回抗告人之聲明異
      議，並無違誤。抗告意旨猶執陳詞，指摘原法院裁定不當
      ，求予廢棄，洵無理由，應予駁回。
四、據上論結，本件抗告為無理由，爰裁定如主文。
中    華    民    國  100    年    4    月      22    日
                  民事第五庭
                        審判長法  官  李錦美
                              法  官  黃雯惠
                              法  官  鍾任賜
正本係照原本作成。
不得再抗告。
中    華    民    國  100    年    4    月      22    日

                              書記官  吳金來